臺灣高等法院臺中分院刑事裁定　　　　　100年度抗字第509號
抗　告　人
即 受刑 人　林孟慧
上列抗告人即受刑人因重利案件，經檢察官聲請撤銷緩刑，不服
臺灣臺中地方法院100年度撤緩字第71號，中華民國100年5月12
日裁定（聲請案號：臺灣臺中地方法院檢察署100年度執聲字第
921號），提起抗告，本院裁定如下：
    主  文
抗告駁回。
    理  由
一、原裁定意旨略以：受刑人林孟慧因重利案件，經臺灣苗栗地
    方法院於97年3月26日以96年度訴字第870號、97年度易字第
    98號判決判處有期徒刑1年，緩刑4年，並於97年5月8日確定
    在案。惟受刑人林孟慧於緩刑前即96年6月間某日及同年9月
    19日故意犯重利罪2罪，經臺灣苗栗地方法院於99年12月24
    日以99年度苗簡字第1169號判決判處各拘役30日，如易科罰
    金，均以新臺幣1,000元折算1日，應執行刑拘役50日，如易
    科罰金，以新臺幣1,000元折算1日，並於100年1月24日確定
    等情，有上開臺灣苗栗地方法院96年度訴字第870號、97年
    度易字第98號刑事判決書、99年度苗簡字第1169號刑事簡易
    判決書及臺灣高等法院被告前案紀錄表各1份在卷可憑。本
    院審酌本案受刑人林孟慧4次重利犯行時間相距非長（95年9
    月間至96年11月間、93年6月間至96年11月間、96年6月間某
    日、96年9月19日），且犯罪時間甚有部分重疊之情形，其
    犯重利罪之原因、侵害法益尚無殊異，均係同罪質之重利案
    件。再受刑人於96年6月間某日及同年9月19日所犯之2次重
    利犯行，係因被害人還款約2年後無力還錢始報警告發受刑
    人之犯行而經警查獲，顯見受刑人法治觀念薄弱，其主觀犯
    意所顯現之惡性及反社會並非惡性輕微或偶蹈法網所致，且
    自身反省能力不足，確未能藉由緩刑宣告以達成自我警惕之
    效果，受刑人所為確不符「緩刑制度係為促使惡性輕微之被
    告或偶發犯、初犯改過自新而設」之本旨，原宣告之緩刑顯
    難收預期之效果，而有執行刑罰之必要。故本案聲請核與刑
    法第75條之1第1項第1款之規定相符，自應撤銷受刑人林孟
    慧緩刑之宣告，聲請意旨核無不合，應予准許等語。
二、抗告意旨略以：
（一）抗告人對苗栗地檢署所提公訴之犯罪事實坦承不諱，且自
      行向法官承認另有訴外人巫昌隆為被害人，經法官諭知抗
      告人與巫昌隆私下和解。嗣後巫昌隆同意與抗告人和解並
      簽立和解書，已經抗告人庭呈附卷。詎料99年年中，巫昌
      隆竟以和解之同一事實再向苗栗地檢署提出告訴，經苗栗
      地方法院以100年度苗簡字第1169號判決判處拘役50日，
      得易科罰金。
（二）抗告人將上情向苗栗地院法官陳情，經法官允諾僅判處抗
      告人拘役，得易科罰金，且不撤銷緩刑宣告，故抗告人以
      為只要如期繳納罰金即可結案。然檢察官仍聲請撤銷緩刑
      宣告，經原審法院裁定准許，惟原審法院並未審酌抗告人
      前後案犯罪情節並非重大且均在抗告人前案犯罪時間範圍
      內之事實，其認定顯有不當，故提起抗告請求廢棄原審裁
      定云云。
三、按受緩刑之宣告而有下列情形之一，足認原宣告之緩刑難收
    其預期效果，而有執行刑罰之必要者，得撤銷其宣告：(一)
    緩刑前因故意犯他罪，而在緩刑期內受六月以下有期徒刑、
    拘役或罰金之宣告確定者。(二)緩刑期內因故意犯他罪，而
    在緩刑期內受六月以下有期徒刑、拘役或罰金之宣告確定者
    。(三) 緩刑期內因過失更犯罪，而在緩刑期內受有期徒刑
    之宣告確定者。(四)違反第74條第2項第1款至第8款所定負
    擔情節重大者，刑法第75條之1第1項定有明文。而緩刑宣告
    是否撤銷，除須符合刑法第75條之1第1項各款之要件外，並
    採裁量撤銷主義，賦予法院撤銷與否之權限，特於該條第1
    項規定實質要件為「足認原宣告之緩刑難收其預期效果，而
    有執行刑罰之必要」，供作審認之標準。亦即於上揭「得」
    撤銷緩刑之情形，法官應依職權本於合目的性之裁量，妥適
    審酌被告所犯前後數罪間，關於法益侵害之性質、再犯之原
    因、違反法規範之情節是否重大、被告主觀犯意所顯現之惡
    性及其反社會性等情，是否已使前案原為促使惡性輕微之被
    告或偶發犯、初犯改過自新而宣告之緩刑，已難收其預期之
    效果，而確有執行刑罰之必要。
四、經查：本案受刑人林孟慧4次重利犯行時間相距非長（95年9
    月間至96年11月間、93年6月間至96年11月間、96年6月間某
    日、96年9月19日），且犯罪時間甚有部分重疊之情形，其
    犯重利罪之原因、侵害法益尚無殊異，均係同罪質之重利案
    件。再受刑人於96年6月間某日及同年9月19日所犯之2次重
    利犯行，依抗告意旨所陳，雖已於前案審理時與後案被害人
    巫昌隆簽立和解書，然該二次重利犯行係因後案被害人巫昌
    隆還款約2年後無力還錢始報警告發受刑人之犯行而經警查
    獲。抗告人所犯前案經台灣苗栗地方法院於97年3月26日判
    決，顯見抗告人於97年3月26日前已與後案被害人巫昌隆簽
    立和解書，然後案被害人巫昌隆卻陸續還款近二年，意即後
    案被害人巫昌隆於簽立和解書後仍持續還款至98年間。倘若
    抗告人對於其前案所犯之罪確有悔誤之心，豈可能在與後案
    被害人巫昌隆簽立和解書後繼續收受後案被害人巫昌隆所交
    付之金錢，顯見受刑人法治觀念薄弱，其主觀犯意所顯現之
    惡性及反社會性並非輕微或偶蹈法網所致，且自身反省能力
    不足，而無悔過之意。綜上，受刑人所為確不符「緩刑制度
    係為促使惡性輕微之被告或偶發犯、初犯改過自新而設」之
    本旨，應難收其預期之效果，而有執行刑罰之必要。本件檢
    察官聲請撤銷前案之緩刑宣告，尚無不合，原審據以裁定撤
    銷緩刑，本院經核於法並無違誤，抗告人提起抗告，所執前
    詞指摘原裁定不當，為無理由，應予駁回。
五、據上論結，爰依刑事訴訟法第412條，裁定如主文。
中    華    民    國   100    年    6     月    17    日
            刑事第一庭    審判長法  官  李  璋  鵬
                                法  官  胡  森  田
                                法  官  胡  忠  文
以上正本證明與原本無異。
不得再抗告。
                                書記官  廖  家  莉
中    華    民    國   100    年    6     月    17    日